臺灣屏東地方法院刑事判決              100年度訴字第824號
公  訴  人  臺灣屏東地方法院檢察署檢察官
被      告  陳志財
上列被告因違反毒品危害防制條例案件，經檢察官提起公訴（10
0 年度毒偵字第1025號），被告於本院準備程序中就被訴事實為
有罪之陳述，經本院合議庭裁定由受命法官獨任進行簡式審判程
序，並判決如下：
    主  文
陳志財施用第一級毒品，累犯，處有期徒刑壹年；又施用第二級
毒品，累犯，處有期徒刑陸月。應執行有期徒刑壹年肆月。
    事  實
一、陳志財前於民國94年間因施用毒品案件，經本院以94年度毒
    聲字第361 號裁定送觀察、勒戒後，認有繼續施用毒品之傾
    向，經本院以94年度毒聲字第477 號裁定令入戒治處所施以
    強制戒治，於95年3 月13日執行完畢釋放，並經臺灣屏東地
    方法院檢察署檢察官以95年度戒毒偵字第27號為不起訴處分
    確定；復於前開強制戒治執行完畢釋放後5 年內之同年間，
    因施用第一級毒品及第二級毒品案件，經本院以95年度訴字
    第985 號判決分別判處有期徒刑10月、8 月，應執行有期徒
    刑1 年4 月確定，嗣於96年間經本院以96年度聲減字第1040
    號裁定減刑並定應執行有期徒刑8 月確定，於96年10月17日
    縮刑期滿執行完畢。詎其猶不知悔改，復基於施用第一級毒
    品海洛因及第二級毒品甲基安非他命之犯意，於100 年4 月
    3 日上午10時許，在屏東縣高樹鄉高美大橋下某處，以將海
    洛因摻入香菸內點燃抽菸之方式，施用海洛因1 次，另於同
    日下午某時，在相同地點，以將甲基安非他命置於玻璃球內
    燒烤後吸食煙霧之方式，施用甲基安非他命1 次。嗣於100
    年4 月6 日上午9 時35分許，經臺灣屏東地方法院檢察署觀
    護人通知其至該署採集尿液檢體送驗，因鑑驗結果呈嗎啡及
    甲基安非他命陽性反應，而查悉上情。
二、案經臺灣屏東地方法院檢察署檢察官主動簽分偵查起訴，並
    經本院改依簡式審判程序審理。
    理  由
一、按簡式審判程序之證據調查，不受第159 條第1 項之限制，
    刑事訴訟法第273 條之2 定有明文，是依上開規定，於行簡
    式審判程序之案件，被告以外之人於審判外之陳述，除有其
    他不得作為證據之法定事由外，應認具有證據能力。查本案
    如下引用被告以外之人於審判外之陳述，因本案採行簡式審
    判程序，復無其他不得作為證據之法定事由，揆諸首揭說明
    ，應認均具有證據能力，合先敘明。
二、上揭事實，業據被告陳志財於本院準備程序及審理時坦承不
    諱（參見本院卷第24頁背面、第28頁背面、第29頁），又被
    告於100 年4 月6 日在臺灣屏東地方法院檢察署觀護人室採
    集尿液檢體，經送臺灣檢驗科技股份有限公司以酵素免疫分
    析法初步檢驗，再以氣相層析質譜儀法確認檢驗結果，證實
    該尿液檢體呈嗎啡（即施用海洛因之代謝物）及甲基安非他
    命陽性反應，有該公司於100 年4 月25日實驗室檢體編號：
    00000000號濫用藥物檢驗報告、臺灣屏東地方法院檢察署施
    用毒品犯受保護管束人尿液檢體監管紀錄表（尿液檢體編號
    ：00000000號）各1 紙附卷可稽（參見偵查卷第3 、6 頁）
    。綜上，足認被告自白與事實相符，堪以採信，本案事證至
    為明確，被告犯行堪予認定。
三、按毒品危害防制條例於92年7 月9 日修正公布，自93年1 月
    9 日施行，其中第20條、第23條將施用毒品之刑事處遇程序
    區分為「初犯」、「5 年內再犯」、「5 年後再犯」。依其
    立法理由之說明：「初犯」，經觀察、勒戒或強制戒治，應
    為不起訴處分或不付審理之裁定；經觀察、勒戒或強制戒治
    執行完畢釋放後，「5 年內再犯」者，因其再犯率甚高，原
    實施之觀察、勒戒及強制戒治既已無法收其實效，爰依法追
    訴或裁定交付審理。至於經觀察、勒戒或強制戒治執行完畢
    釋放，「5 年後再犯」者，前所實施之觀察、勒戒或強制戒
    治已足以遮斷其施用毒品之毒癮，為期自新及協助其斷除毒
    癮，仍用「初犯」規定，先經觀察、勒戒或強制戒治之程序
    。從而，依修正後之規定，祇於「初犯」及「5 年後再犯」
    2 種情形，有其追訴條件之限制，即須於初犯經觀察、勒戒
    或強制戒治釋放後，5 年內均無施用毒品之行為，始能認其
    前所實施之觀察、勒戒或強制戒治已足遮斷毒癮，而得於5
    年後再犯時，再予適用初犯之規定，重行觀察、勒戒等程序
    。倘5 年內已經再犯，經依法再為保安處分或追訴處罰，縱
    其第3 次（或第3 次以上）施用毒品之時間，在初犯之保安
    處分執行完畢釋放5 年以後，即與「5 年後再犯」之情形有
    別，且因已於「5 年內再犯」，顯見其再犯率甚高，原實施
    觀察、勒戒或強制戒治，已無法收其實效，自無再經觀察、
    勒戒及強制戒治之必要，應由檢察官逕行起訴，始符新法修
    正之本旨，最高法院97年第5 次刑事庭會議決議、97年度台
    非字第540 號及98年度台非字第56號判決意旨可資參照。查
    被告陳志財前因施用毒品案件，經本院以94年度毒聲字第36
    1 號裁定送觀察、勒戒後，認有繼續施用毒品之傾向，經本
    院以94年度毒聲字第477 號裁定令入戒治處所施以強制戒治
    ，於95年3 月13日執行完畢釋放，並經臺灣屏東地方法院檢
    察署檢察官以95年度戒毒偵字第27號為不起訴處分確定；復
    於前開強制戒治執行完畢釋放後5 年內之同年間，因施用第
    一級毒品及第二級毒品案件，經本院以95年度訴字第985 號
    判決分別判處有期徒刑10月、8 月，應執行有期徒刑1 年4
    月確定等情，有臺灣高等法院被告前案紀錄表及在監在押全
    國紀錄表各1 份附卷可稽，是本案被告所為施用毒品之犯行
    ，距離前開強制戒治執行完畢釋放雖已逾5 年，惟被告在上
    開強制戒治執行完畢釋放後5 年內，既已再犯施用毒品罪，
    並經法院追訴、處罰，揆諸前揭說明，其本次犯行即與毒品
    危害防制條例第20條第3 項所稱之「5 年後再犯」有別，是
    公訴人依法追訴，於法並無不合，本院自應依法論科。
四、按海洛因、甲基安非他命分別為毒品危害防制條例第2 條第
    2 項第1 款、第2 款所稱之第一級毒品及第二級毒品，核被
    告陳志財所為，係分別犯毒品危害防制條例第10條第1 項之
    施用第一級毒品罪、同條例第10條第2 項之施用第二級毒品
    罪，其施用前持有海洛因及甲基安非他命之低度行為，各應
    為施用之高度行為所吸收，均不另論罪。被告所犯上開2 罪
    ，犯意各別，行為互殊，罪名不同，應予分論併罰。又被告
    有如事實欄所載前案科刑及執行情形，有臺灣高等法院被告
    前案紀錄表在卷可稽，其於有期徒刑執行完畢後5 年內，故
    意再犯本案有期徒刑以上之2 罪，均為累犯，應分別依刑法
    第47條第1 項之規定加重其刑。爰審酌被告曾因施用毒品犯
    行經強制戒治執行完畢及追訴、處罰，仍不知悛悔，復再施
    用第一級毒品及第二級毒品，顯見其無戒絕之決心，復考量
    其施用毒品乃戕害自己身心健康，尚未危及他人，犯後已坦
    承犯行，態度尚稱良好，並其犯罪之動機、目的、生活狀況
    及智識程度等一切情狀，分別量處如主文所示之刑，並定其
    應執行之刑，以示儆懲。另被告所有供本案施用甲基安非他
    命所用之玻璃球吸食器1 個，並未扣案，復據被告供承於犯
    案後業已丟棄（參見本院卷第29頁），堪認業已滅失，自無
    從宣告沒收，併此指明。
據上論斷，應依刑事訴訟法第273 條之1 第1 項、第299條第1項
前段，毒品危害防制條例第10條第1 項、第2 項，刑法第11條前
段、第47條第1 項、第51條第5 款，判決如主文。
本案經檢察官陳立興到庭執行職務。
中    華    民    國   100    年    8     月    18    日
                    刑事第五庭  法  官  謝濰仲
以上正本證明與原本無異。
如不服本判決應於收受判決後10日內向本院提出上訴書狀，並應
敘述具體理由；其未敘述上訴理由者，應於上訴期間屆滿後20日
內向本院補提理由書（均須按他造當事人之人數附繕本）「切勿
逕送上級法院」。
中    華    民    國   100    年    8     月    18    日
                                書記官  黃美玲
附錄本案論罪科刑法條全文：
毒品危害防制條例第10條第1、2項
施用第一級毒品者，處 6 月以上 5 年以下有期徒刑。
施用第二級毒品者，處 3 年以下有期徒刑。